臺灣高雄地方法院民事判決
111年度鳳簡字第379號
原      告  廖美涓  

            高胤鈞（原名：高銘輝）


被      告  王丹    


上列當事人間請求損害賠償事件，本院於民國111年11月14日言
詞辯論終結，判決如下：
    主      文
原告之訴均駁回。
訴訟費用由原告負擔。
    事實及理由
一、原告主張：
　㈠被告於民國109年8月3日，在原告位於高雄市鳳山區保成二路
    57巷之家門口（地址詳卷），對原告2人辱罵稱「操你媽」
    等語，又對原告廖美涓辱罵稱：「妳是一個會搬弄是非的女
    人」、「妳是這一條巷子最會搬弄是非的女人」、「你他媽
    的，沒有是非」、「操妳媽」等語，貶損原告2人之人格及
    社會評價。
　㈡嗣於翌日即109年8月4日，被告又至原告家門口稱：「這什麼
    家庭，搬到哪裡都一樣」、「這種家庭是什麼家庭沒有是非
    」等語，復對鄰居稱：「原告3個打我一個」等不實言論，
    均足以貶損原告2人之人格及社會評價。
　㈢於同年8月29日某時，被告在上開社區內中元普渡時，在鄰居
    面前稱：「原告高銘輝是會酒後滋事的人」，並辱罵原告2
    人是「惡鄰居」等語，復於原告廖美涓購買晚餐返家之際，
    辱罵原告廖美涓「上樑不正下樑歪」等語，均貶損原告2人
    名譽。　　
　　被告上開行為均侵害原告之名譽權，原告受有精神上損害，
    為此爰依侵權行為之法律關係，提起本件訴訟等語。並聲明
    ：被告應各給付原告廖美涓及高銘輝新臺幣（下同）10萬元
    ，及均自起訴狀繕本送達被告翌日起至清償日止，按週年利
    率5％計算之利息。
二、被告則以：被告並沒有講「妳是一個會搬弄是非的女人」、
    「妳是這一條巷子最會搬弄是非的女人」、「惡鄰居」、「
    上樑不正下樑歪」等語。就其他言詞，是因為被告在109年8
    月3日受到原告2人毆打，原告廖美涓並辱罵被告是瘋女人等
    語，造成被告心情激動才說出口。而109年8月4日是廖美涓
    本來有承認她打人不對，表示要調解，但到她家後她又否認
    打人，被告才會這樣表示等語，資為抗辯。並聲明：原告之
    訴駁回。
三、得心證之理由：
　㈠按所謂名譽，係指在社會所享有一切對品德、聲譽所為之評
    價；而侵害名譽，係指貶損他人人格在社會上之評價而言，
    須依一般社會觀念，足認其人聲譽已遭貶損者始足當之；此
    之所謂「社會」，固非必須廣袤至社會全體大眾，然至少須
    為與個人社會生活、經濟生活等相關之「社群」對之評價有
    所降低，方符合民法保護名譽權之本旨；至於被害人主觀感
    情上是否感受到損害，則非認定之標準。又按言論自由為人
    民之基本權利，有實現個人自我、促進民主發展、呈現多元
    意見、維護人性尊嚴等多重功能，保障言論自由乃促進多元
    社會正常發展，實現民主社會應有價值，不可或缺之手段。
    至於名譽權旨在維護個人主體性及人格之完整性，為實現人
    性尊嚴所必要，二者之重要性固難分軒輊，在法的實現過程
    中，應力求其二者保障之平衡。名譽權之侵害必須為行為人
    出於故意或過失意圖散布於眾或使第三人知悉其事，而造成
    他人客觀上之社會評價受貶損，始足當之。而行為人之言詞
    是否屬足以貶損他人評價之行為，應參酌行為人之動機、目
    的、智識程度、慣用之語言、當時所受之刺激、所為之用語
    、語氣、內容及連接之前後文句統觀之，而不得僅以隻言片
    語而斷章取義，倘行為人僅基於一時氣憤而為粗俗不雅或不
    適當之言詞，而未對他人在社會上之客觀評價造成減損，縱
    主觀上造成他人之不快，亦不應使行為人負損害賠償之責任
    。
　㈡原告主張之上開事實，部分據原告提出錄影光碟暨譯文在卷
    為證（參本院鳳簡卷第133、135頁），而被告就上開譯文之
    內容並未爭執（僅爭執是原告一開始先罵人及打人等語，參
    同上卷第185頁），則上開譯文之內容堪信可採。而依據上
    開譯文，被告確於109年8月3日有對原告2人辱罵「操你媽」
    、「你他媽沒有是非概念」等語；另於同年月4日對原告高
    銘輝稱「這種家庭是什麼家庭沒有是非」；於同年月29日有
    提及「惡鄰居」等語。另就被告有於109年8月3日稱原告廖
    美涓「搬弄是非」等語，則據證人即原告之女高詩惠於本院
    110年度訴字第772號傷害刑事案件（下稱兩造傷害刑事案件
    ）偵訊及審理中證述在案〔參臺灣高雄地方檢察署109年度他
    字第6991號卷（下稱高雄地檢他字6991號卷）第178頁、本
    院110年度訴字第772號卷第164頁〕，此部分堪認屬實。
　㈢惟查，就109年8月3日當日之情形，係兩造間發生肢體及口角
    衝突，當時被告遭到原告高銘輝徒手毆打，並遭原告廖美涓
    以雨傘捅肚子，雙方互相拉扯毆打並互罵一情，此據證人鄭
    惠文、林麗燕、張玉環於兩造傷害刑事案件警詢、偵訊及審
    理中證述在案，並經承審法官勘驗在卷（參高雄地檢他字69
    91號卷第67至69、79至81、136至138頁、本院110年度訴字
    第772號卷第33至35、65、140至142、144、149至153頁），
    可見當時雙方劍拔弩張、情緒激動，而被告在此情形下，基
    於氣憤而為上開言語，雖用詞粗俗而令人不快，惟部分用語
    屬其當時遭毆打之情緒宣洩，而部分用語則屬被告主觀意見
    之陳述，此涉及被告價值判斷之表達，其措辭或因帶有情緒
    而較為尖銳，然依據上開情狀，可認被告上開意見表達有其
    相當之來源基礎，則不論係情緒之宣洩用語或主觀意見之陳
    述，其動機均非專以毀損原告2人名譽為唯一目的，是縱原
    告2人難以容忍此等不友善及衝突性之言論，而覺得其主觀
    上之名譽感受到損害，仍難認被告構成不法侵害原告2人名
    譽之侵權行為。至於同年月4日被告所稱之「這種家庭是什
    麼家庭沒有是非」、同年月29日所提之「惡鄰居」等語，依
    兩造所述情狀，仍可認係被告因109年8月3日兩造間之衝突
    及對原告2人後來之處理態度，基於氣憤、不滿所為之意見
    表達及評論，依上開說明，仍難認有構成侵權行為。則原告
    2人自無從對被告請求侵權行為之損害賠償。
四、綜上所述，原告2人依侵權行為之法律關係，對被告請求損
    害賠償，均屬無理由，應予駁回。　　
五、本件事證已臻明確，兩造其他攻擊、防禦方法或證據，經核
    與判決結果不生影響，爰不逐一論列，附此敘明。
六、訴訟費用負擔之依據：民事訴訟法第78條。
中　　華　　民　　國　　111 　年　　11　　月　　29　　日
          　　　　鳳山簡易庭  法    官  李怡蓉
以上正本係正原本作成。
如不服本判決，應於送達後20日內，向本院提出上訴狀並表明上
訴理由，如於本判決宣示後送達前提起上訴者，應於判決送達後
20日內補提上訴理由書（須附繕本）。
中　　華　　民　　國　　111 　年　　11　　月　　29　　日
                              書 記 官  陳冠廷